【裁判字號】    89,台上,846
【裁判日期】    890218
【裁判案由】    貪污等
【裁判全文】
最高法院刑事判決                                八十九年度台上字第八四六號
    上   訴   人  台灣高等法院高雄分院檢察署檢察官
    上訴人即被告  壬○○
    選任  辯護人  侯重信律師
    上訴人即被告  丙○○
    選任  辯護人  王進勝律師
                  吳建勛律師
                  楊政憲律師
    上訴人即被告  丁○○
    被        告  子○○
                  甲○○
                  庚○○
                  辛○○
                  乙○○
                  己○○
                  癸○○
                  戊○○
右上訴人等因被告等貪污等罪案件，不服臺灣高等法院高雄分院中華民國八十八年七
月六日第二審更審判決（八十六年度上更(一)字第三八七號，起訴案號：臺灣屏東地方
法院檢察署八十二年度『原判決誤載為八十三年度』偵字第六五五七、六六五三、六
六七七、七○○三、七○○四、八十三年度偵字第九五三、五五七四號），提起上訴
，本院判決如左：
    主  文
原判決關於壬○○、丙○○、丁○○、辛○○、乙○○、子○○、庚○○、己○○、
癸○○、戊○○部分撤銷，發回台灣高等法院高雄分院。
其他上訴駁回。
    理  由
甲、撤銷發回（壬○○、丙○○、丁○○、辛○○、乙○○、子○○、庚○○、己○
○、癸○○、戊○○）部分：
一、壬○○、丙○○、丁○○部分：
本件原判決認定上訴人即被告丁○○係大友育樂股份有限公司（下稱大友公司）實際
負責人，上訴人即被告壬○○為總經理，上訴人即被告丙○○為職員。該公司於民國
七十八年一月三十日，取得教育部發給之台體字第四六一七號高爾夫球場設立許可
證。於七十八年五月三十日，取得屏東縣政府建設局發給之屏建管車字第五號雜項執
照，籌建大統立高爾夫球場（下稱大統立球場）。地點在坐落屏東縣車城鄉○○段一
之二九、八一之一、八二、八三、八四號及獅子鄉○道段三之三號土地，面積四八‧
四三二五公頃。由壬○○負責球場之籌建及行政工作，丙○○為現場工程主任，負責
球場工程施工測量監督及會勘工作。該球場於七十九年十月間開始整地，十一月間，
丁○○、壬○○、丙○○三人明知上開土地間夾雜有未登錄國有山坡地二筆（七十九
年十二月二十六日編為同段八一五、八一六號），面積如其附表一、二所示，雖向國
有財產局申請價購，但在國有財產局同意合併開發之前，竟共同意圖為大友公司不法
之利益，擅將國有山坡地二筆填平，擅自墾殖，改為覆土區及殖草區，並設有工作物
道路（詳如其附表一、二所示）。直至八十三年十一月八日，國有財產局始同意合併
開發。又大統立球場面臨屏鵝公路部分，遭台灣省公路局所有之屏東縣車城鄉○○段
三五九、三六一、三六二、三六三之二號等四筆土地遮掩，影響整體開發，該球場於
七十九年十一月間，雖向台灣省公路局申請借用該四筆土地，擬一併規劃設置綠地、
擋土牆及排水溝，但遲遲未得到台灣省公路局同意。丁○○、壬○○、丙○○三人共
同基於概括之犯意，意圖為大友公司不法之利益，於八十年一月間，擅將該四筆土地
開墾為覆土及植草區，並設有工作物集水井（詳如其附表一、二所示）。案發後，臺
灣省公路局已收回該四筆土地，以鐵絲網圍住，並種殖木麻黃等情，因而撤銷第一審
判決關於丁○○、壬○○、丙○○部分，改判論處丁○○、壬○○、丙○○共同連續
在公有山坡地內，擅自墾殖及設置工作物罪刑（各處有期徒刑一年，壬○○緩刑三年
），固非無見。
惟查：（一）依原判決事實之記載，丁○○、壬○○、丙○○係將坐落屏東縣車城鄉
○○段三五九、三六一、三六二、三六三之二號等四筆土地擅自開墾為覆土及植草區
，並設有工作物集水井，另同段八一五、八一六地號土地，則將之擅自墾殖為覆土區
及植草區○○設○道路，並均稱：「詳如其附表一、二所示」，惟據其附表一之記載
，該集水井工作物，則係坐落在屏東縣車城鄉○○段八一六地號土地上，原判決認定
之事實，與附表之記載，不相適合，實情如何，有待查明。（二）刑事犯罪，除應具
備各罪之特別構成要件外，尤須具有故意或過失之一般要件，始能成立。大友公司因
工程需要擬在臺灣省公路局第三區工程處第七工務段（下稱公路局第七工務段）管轄
之省道台二四線七ｋ＋五○○附近興建坡坎五○公尺及集水井一處，在施工前於八十
年一月三日，由辛○○以大友公司負責人名義，向公路局第七工務段提出申請，該工
務段收受該項申請後，乃函覆辛○○稱：「台端陳情在本段轄內台二四線七ｋ＋五○
○附近舊有公路土地上新建駁坎五十公尺及集水井一處，本段原則上同意，唯結構安
全之考量、施工品質之控制，皆需按本局標準辦理，且本局需要利用該土地時，台端
須無條件拆遷且不得要求任何賠償」，有陳情書影本及該工務段覆函影本在卷可按（
見偵七○○四號卷第四十頁、偵六五五七號卷第四三、四四頁），而證人鄭正志、林
崇仁、張國雄復證稱：「八十年一月間對方提出陳情，要求新建集護坡、集水井，因
當時在開發球場，土石會流落路面影響交通安全，故而准其新建集水井，該集水井在
涵洞入水處，是在公路局土地上」（鄭正志部分，見偵七○○四號卷第三八頁）、「
他們（即大友公司）要求建駁坎、集水井防止砃石，我與段長研究後，認為對公路設
施有益，段長指示原則上可以同意，公文（即公路局第七工務段同意大友公司興建駁
坎及集水井之公文）是我擬稿的」（林崇仁部分，見同上卷第三六頁背面、三七頁）
、「鄭正志、林崇仁同意在台二四線七ｋ＋五○○附近舊有公路用地上新建駁坎五十
公尺及集水井一處」（張國雄部分，見偵六五五七號卷第一○七頁），若原判決事實
內記載之集水井工作物，即係公路局第七工務段函覆同意大友公司興建者，丁○○、
壬○○、丙○○興建該集水井時雖未經臺灣省公路局同意，惟渠等在該土地管領人公
路局第七工務段同意之情況下，構築該集水井，能否謂有擅自設置該工作物之故意，
仍不無研求之餘地。（三）證據須已在審判期日顯出於審判庭，經法院就其是否可信
為直接之調查者，始得採為判決之基礎。原判決採納同案被告乙○○、辛○○於答辯
狀中所稱：「乙○○始終只是掛名，並無實際參與球場之事，而辛○○雖名為大友育
樂公司負責人，亦僅屬掛名，公司實際由丁○○負責，查大友公司設立登記於七十八
年五月五日，設立登記之後，由丁○○實際負責」（見上訴卷第二冊第一五一頁），
為不利於丁○○之證據資料，惟在審判期日並未以直接審理之方式，就該答辯狀加以
調查，亦未提示予丁○○辯論，即以之作為判決之基礎，則其調查證據之方法及採證
法則之運用，自與證據法則有違。(四)臺灣省公路局所有坐落屏東縣車城鄉○○段三
五九、三六一、三六二、三六三之二號等四筆土地，於本件事發後，業經公路局第七
工務段鑑界、圍籬並植樹綠化完成，有公路局第七工務段八十四年十一月二十七日用
８４－３９６－１（１６３）號函在卷可按（見上訴卷第三冊第一○三頁），則丁○
○、壬○○、丙○○在其上擅自墾殖完成之墾殖物及工作物，是否依然存在，自應查
明，如上開墾殖物及工作物，已因臺灣省公路局收回前述土地後，予以拆毀而滅失，
原判決竟仍併為沒收之宣告，其適用法則自有可議。以上，或係上訴意旨所指摘，或
為本院得依職權調查之事項，應認原判決關於此部分仍有撤銷發回更審之原因。
二、辛○○、乙○○部分：
本件原判決以公訴意旨略稱：被告辛○○、乙○○係大友公司董事長及股東，由辛○
○提供其所有右開土地，供大友公司籌設大統立球場，共同決定球場開發事宜及經營
方向，並由壬○○負責球場之籌建、行政工作，丙○○則為該球場七十九年間聘任之
工程主任，負責球場工程，施工測量及會勘。詎其明知右開土地間夾雜有二筆國有未
登錄山坡地，且該球場面臨屏鵝公路部分遭台灣省公路局所有之右開四筆土地遮掩約
百分之八十，影響整體之開發，竟意圖為大友公司不法之利益，於八十年間，未經國
有財產局及臺灣省公路局之同意，即擅將國有地填平，改為黃土區及殖草區○○○○
○路局之土地亦開墾為殖草區，以利球場整體使用。因認辛○○、乙○○以一行為共
犯刑法第三百二十條第二項及山坡地保育利用條例第三十四條第一項之罪嫌等情。經
審理結果，以辛○○、乙○○二人犯罪不能證明，乃維持第一審諭知辛○○、乙○○
無罪之判決，駁回檢察官在第二審之上訴。
惟查：（一）乙○○在偵查中即供稱：「籌設之初大有（應為友之誤）公司還未成立
，才以我名義對外行文，當時由我母親辛○○指揮負責，現在大友公司已經成立，目
前由我大哥丁○○實際負責」（見偵六六五三號卷第四十頁背面），壬○○、證人李
明祥即大友公司會計課長、同案被告己○○在法務部調查局屏東縣調查站（下稱屏東
縣調查站）調查時復分別供稱：「約十年前辛○○、乙○○、丁○○等三人共同出資
購買大統立高爾夫球場用地，並於七十六年十一月二十五日以乙○○名義送件向教育
部申請取得大統立高爾夫球場設立許可證」「（問：七十六年底將大統立高爾夫球場
資料送審時，有無取得屏東縣車城鄉○○段三五九、三六一、三六二、三六三之二、
八一五、八一六等地號土地﹖），沒有，因為我們希望以後可以買到前述六筆土地，
開發球場是本公司董事長辛○○、會長吳耀庭決定，告知我及李明祥要參與球場開發
之開發計劃，我即接受二人指揮處理球場業務」、「（問：貴公司球場在七十六年送
審書圖中，即將前述公路局土地及國有財產局土地納入球場開發範圍內﹖）是的（壬
○○部分，見偵六五五七號卷第八頁、第八十頁、第八一頁背面）、「在七十六年間
，本公司董事長辛○○決定成立大友公司、大統立球場，遂責由壬○○全權負責處理
，我則擔任會計課長職務」、「剛開始權宜以乙○○名義對外行文時，事情均由辛○
○指示，後來大友公司成立後，由丁○○指揮、乙○○參與的很少」、「長昇（指負
責球場規劃設計之公司）是直接與辛○○接觸」（李明祥部分，見偵六六五三號卷第
二十頁、第三七頁背面、第三八頁、偵六五五七號卷第一○○頁）、「我僅記得第一
次會同教育部就大統立高爾夫球場申請設立案前往，約四、五十餘人，壬○○並於當
時在現場公路旁做簡報，並向在場參與人員說，仍有部分土地需與國有財產局交涉，
申請合併開發」（己○○部分，見偵六六七七號卷第十二頁），另證人林忠慶即設計
、規劃大統立高爾夫球場之人在第一審法院審判時又證稱：「有一次見過辛○○，是
談費用的事」（見第一審卷第一二九頁），若上開供述皆屬實在，即足認大統立球場
於送件審查之時，其主事人員即已發現球場範圍內夾雜有非屬於大友公司所有之土地
，而辛○○既曾參與本件高爾夫球場之購地、決定籌設及與規劃公司洽談、議價等過
程，乙○○亦曾參與出資購地及出名提出高爾夫球場設立申請等過程，則渠等對球場
原擬定之開發範圍，何能諉稱不知，就公司受僱人員之開發行為，又何以能置身事外
﹖原判決就上揭不利於辛○○、乙○○之證據，不予採納，復未說明其理由，自有判
決不備理由之違誤。（二）證人陳炳耀即辛○○、乙○○、丁○○等人購買本件球場
用地時之屏東縣里港地政事務所測量股長證稱：「我與盧瑞源至車城鄉○○段就大統
集團欲購之土地辦理分割測量並繪製測量原圖（地籍圖），其中公地部分（現為車城
鄉○○段八一五、八一六號），當時為未登記土地，我們測量原圖中無法標示地號，
但圖中郤已將範圍標示出來，前述土地在面積計算表中亦未計入私人所有，在地籍圖
上未標示地號僅有兩種狀況，一為該筆土地未登記，屬國有管理機關為國有財產局，
二為漏填地號，但無論是何種狀況，均應向地政事務所查詢、大統立球場申請設立需
向恒春地政事務所申請海口段部分土地地籍圖等相關資料，地籍圖即依據前述我及盧
瑞源所測量之測量原圖描繪製作，前述公有地清楚顯示在地籍圖上，所以該球場申請
設立許可時，會勘單位人員依據地籍圖即可清楚瞭解球場內夾雜公有地」（見偵九五
三號卷第五十頁背面、第五一頁），如若無誤，則辛○○、乙○○既皆斥資購買球場
所需用地，渠等對於購入球場用地之範圍如何、其內是否夾雜有非屬彼等所有之未登
錄土地、開發球場時是否必須使用該未登錄國有地始能為完整的規劃等事，豈會毫無
所悉，若渠等知悉上情，仍決定以前述土地開發設立高爾夫球場，能否謂渠二人對於
所僱人員擅自墾殖系爭國有山坡地之事，毫無犯意聯絡，即不無研求之餘地，原審對
此未詳予勾稽，就上開不利於辛○○、乙○○之證據，何以不予採納，又未說明其理
由，亦有理由不備之違誤。檢察官上訴意旨，指摘原判決此部分不當，非無理由，應
認原判決關於此部分仍有撤銷發回更審之原因。又辛○○、乙○○被訴竊佔部分，與
違反山坡地保育利用條例第三十四條第一項部分，基於審判不可分原則，應併予發回
，附此明。
三、子○○、己○○、戊○○、庚○○、癸○○部分：
本件原判決以公訴意旨略稱：被告子○○、己○○於七十七年間，擔任屏東縣政府農
業局水土保持課課長及承辦技士，負責審查高爾夫球場水土保持計畫書圖業務。被告
戊○○為屏東縣政府教育局體健課承辦人，負責審查球場之證件資料。被告庚○○、
癸○○則為屏東縣政府建設局建管課課長及承辦技士，負責高爾夫球場建照、雜項執
照之審核及發照。明知大統立球場於七十七年間所提之高爾夫球場水土保持計畫書及
設立許可申請書，未經國有財產局之同意，即將車城鄉○○段八一五、八一六號土地
（當時尚未登錄）納入開發範圍，依高爾夫球場管理規則第五條及非都市土地高爾夫
球場開發審議規範之規定，應不予許可其水土保持計畫書圖及同意設立申請與核發建
照或雜項執照。詎其等基於犯意之聯絡，共同為使該球場順利取得設立許可，子○○
、己○○竟許可大統立球場所提水土保持計畫書圖；戊○○亦同意其設立之申請；庚
○○、癸○○嗣後並據以核發該球場之雜項執照，藉以圖利大友公司。因認子○○、
己○○、戊○○、庚○○、癸○○共犯貪污治罪條例第六條第一項第四款之依據法令
從事公務之人員對於主管之事務直接圖利罪嫌等情。經審理結果，以子○○、己○○
、戊○○、庚○○、癸○○等人被訴之犯罪，均屬不能證明，乃維持第一審法院諭知
己○○、戊○○、癸○○無罪之判決，駁回檢察官在第二審之上訴。撤銷第一審法院
論處子○○、庚○○共同依據法令從事公務之人員，對於主管之事務直接圖利罪刑之
判決，改判諭知子○○、庚○○均無罪。
惟查：（一）己○○自七十七年一月一日起接任屏東縣政府農業局水土保持課承辦山
坡地管理業務之技士，於大統立球場申請案進行會勘時，該課均派林某前往，七十七
年八月二十二日實施第二次會勘，壬○○作簡報時，曾提及該球場仍有部分土地需與
國有財產局交涉，申請合併開發，而己○○在審核地籍圖時即發現有未標示地號之未
登錄國有地夾雜其中，壬○○且曾致贈其大統公司面額計新臺幣（下同）一萬元之禮
券，林某事後復將屏東縣政府就大統立球場申請設立乙案，報予臺灣省政府之公文傳
真予壬○○，已經己○○在屏東縣調查站供承在卷（見偵六六七七號卷第十頁背面、
九九頁正、背面、第五三頁正、背面、第五四頁），並有會勘紀錄乙份在卷可按（見
第一審卷第一三九頁），另參與會勘之戊○○亦供稱：「會勘之各單位地政、建管人
員在看過該球場之開發建築計劃圖及地籍配置圖發覺前述該球場欲將公有地納入球場
範圍內之情形後，並未表示意見」、「七十七年三月間，由我發函會同農業局水土保
持課李仕扶、己○○、邱仁泰，林務課陳小姐，李銑、建設局觀光課黃桂，法制室黃
聰敏及業主等人前往現場勘查，勘查時該球場預定地中確有山溝，當時各單位勘查後
均無任何意見」（見偵六五五七號卷第二九頁背面、偵六六七七號卷第二二頁），從
而戊○○供稱：「審查時若發現球場使用公有地而未附使用同意書及土地登記簿等資
料，我即會退件」（見偵六六七七號卷第二一頁背面），如若屬實，己○○、戊○○
在發現大統立球場範圍內夾雜有國有未登錄地後，何以均未提出異議﹖何以戊○○仍
在本件球場申請表上簽擬：「其結論與申請設場法令並無違反之處」（見上訴卷第二
冊第二七頁），凡此皆屬不利於己○○、戊○○之證據，原判決不予採納，又未敘明
其理由，自有不備理由之違法。（二）子○○係屏東縣政府農業局水土保持課課長，
曾審核系爭高爾夫球場申請設立案之水土保持計劃書，並逐頁核章，已經子○○、己
○○供明在卷（見偵六六七七號卷第一○一頁、第一審卷第六九頁），則己○○在第
一審法院審判時供稱：「是要將審查情形向子○○報告，他說按七筆土地的範圍通過
」（見第一審卷第六八頁），是否意指當時已發現球場範圍內夾雜有其他土地，而子
○○指示規避該事實只就申請人申報之七筆土地審核通過，其餘違規情節則恝而不論
，原判決就此不利於子○○之指述，未深入探明剖析釐清，於法有違。（三）庚○○
為屏東縣政府建設局建管課課長，癸○○為該課承辦本件高爾夫球場建照、雜項執照
審核及發照之技士，為庚○○、癸○○二人中所坦承，癸○○在屏東縣調查站即供稱
：「我總共參與四次會勘，會勘時我和己○○發現球場中有一塊國有山溝，並向壬○
○提示，壬○○即表示爾後會向國有財產局承購，我們就未再表示意見了，八十年十
二月二十六日參加會勘時，即發現該國有地山溝已遭填土」、「發現球場內有一未登
錄之國有土地，我向壬○○提出，他說要向國有財產局買，當時己○○在場」、「我
依據地籍圖，告之壬○○球場範圍內有夾雜公有土地，要求其另案處理，我於第三次
會勘結束後，回辦公室即向課長庚○○提出前述問題」（見偵六六七七號卷第七頁、
第五四頁背面、第五五頁背面第八六頁背面、第八七頁背面），而癸○○於八十年三
月二十三日赴台北參加教育部召開之大統立高爾夫球場業務會議，其來回機票係壬○
○向大友公司申報費用支付，已經癸○○供承在卷（見同上卷第八頁），屏東縣調查
站持搜索票前往大友公司搜索時，曾搜獲一名片簿，其內有癸○○之名片，其上復註
記癸○○為大統立球場之創始會員（見同上卷第八頁背面），則癸○○既發現該球場
範圍夾雜有未登錄之國有土地，而依卷附測量圖（即原判決附表二所示），本件未登
錄之國有地乃橫亙於大友公司球場用地之間（即屏東縣車城鄉○○段一之二九、八二
、八三地號土地與同段八四地號土地之間），於此情況，該球場如何施工﹖摒除該二
筆國有地，該球場於開發完成後能否為完整的使用、癸○○受理該球場建照及雜項執
照之申請時，依規定究應如何處理﹖可否無視於上述情況，以不在雜項執照內記載該
未登錄土地地號之方式，逕予核發該球場之雜項執照﹖庚○○在癸○○告以球場夾雜
未登錄之國有土地後，何以仍予同意核轉上級長官批示，凡此，關乎癸○○、庚○○
被訴之圖利罪嫌能否成立至鉅，自應詳加查證，原審就此未予調查，即為有利於癸○
○、庚○○之認定，自有未盡調查能事之違法。又大友公司曾先後二次申請大統立球
場之雜項執照，該雜項執照上登載之時間為七十八年五月三十日及八十年十一月十九
日，有雜項執照影本二紙在卷可按（見第一審卷第一四六、一四七頁），原判決理由
(三)、（４）內記載：「雜項執照係七十九年五月三十日核發」，與上引卷內證據資料
不符，其採證於法有違。檢察官上訴意旨，指摘原判決此部分不當，非無理由，應認
原判決關於子○○、己○○、戊○○、庚○○、癸○○部分，仍有撤銷發回更審之原
因。
乙、上訴駁回（甲○○）部分：
按刑事訴訟法第三百七十七條規定，上訴於第三審法院，非以判決違背法令為理由，
不得為之。是提起第三審上訴，應以原判決違背法令為理由，係屬法定要件。如果上
訴理由狀並未依據卷內訴訟資料，具體指摘原判決不適用何種法則或如何適用不當，
或所指摘原判決違法情事，顯與法律規定得為第三審上訴理由之違法情形，不相適合
時，均應認其上訴為違背法律上之程式，予以駁回。本件原判決對於檢察官起訴被告
甲○○與子○○、己○○、戊○○、庚○○、癸○○等人共犯前述貪污治罪條例第六
條第一項第四款依據法令從事公務之人員對於主管之事務直接圖利罪嫌部分，以甲○
○被訴之犯罪不能證明，而撤銷第一審法院論處甲○○共同依據法令從事公務之人員
，對於主管之事務直接圖利罪刑之判決，改判諭知甲○○無罪。檢察官上訴意旨略以
：屏東縣政府於七十七年三月二十三日將大統立高爾夫球場申請設立許可案函送臺灣
省政府複審時，甲○○雖因公出差，體健課長用印部分，由承辦人戊○○以職務代理
人地位用印，惟甲○○於調查時不諱言曾參與球場設立許可之審查業務，則其事先既
曾參與審查，且為戊○○之主管，而行政單位以課長為核心，衡情必有授權戊○○代
為同意函送該球場申請案，否則小小承辦人戊○○豈能如此膽大妄為，原審不察為有
利於甲○○之認定，有違經驗法則等語。
惟查原判決撤銷第一審法院論處甲○○對於主管之事務直接圖利罪刑之判決，改判諭
知甲○○無罪，已於理由內詳敘其調查證據之結果及取捨證據認定之理由。並就戊○
○將大統立球場申請設立許可案函送臺灣省政府複審時，體健課長用印部分，由戊○
○以職務代理人地位用印，並非基於甲○○授權乙節，予以論述，就形式上觀察，原
判決並無採證認事違背經驗法則、論理法則之違背法令之情形。至於甲○○在屏東縣
調查站就其如何審查高爾夫球場設立申請案及大統立球場申請設立案之審查流程各節
，所為之供述，不過是對各權責單位之承辦人員及其職掌、球場設立申請案之審查作
業流程為一般性的說明，其中就本件高爾夫球場設立申請案部分，係供稱：「（問：
有無參加大統立高爾夫球場會勘﹖）答：沒有」、「（問：戊○○、王瑞娥於每次參
加大統立高爾夫球場會勘時，有無向你報告球場中有一國有山溝﹖）答：沒有」、「
（問：你辦理大統立高爾夫球場申請設立審查等業務時，有無收受該球場人員之好處
或不正利益，有無受到長官或其他社會人士關說壓力﹖）答：沒有」（見偵六五五七
號卷第一一三頁正、背面），據此尚無從證明甲○○明知大統立球場將國有地納入開
發範圍仍隱匿此事實，逕將申請資料呈送臺灣省政府複審。再者屏東縣政府呈送臺灣
省政府複審之本件高爾夫球場設立申請表，其審查意見為戊○○簽擬，甲○○當日因
公出差，並未核閱該份申請表，亦未在其上用印，有該份申請表影本在卷可按（見上
訴卷第二冊第二七頁），而戊○○就其承辦大統立高爾夫球場設立申請案時，甲○○
曾為何種指示、是否授權其同意呈轉該球場設立之申請，復供稱：「他指示我轉給各
相關單位」、「沒有（指是否授權代為同意函送球場設立申請案予臺灣省政府），因
甲○○因公出差，我以職務代理人蓋章，他沒有指示我何事」（見第一審卷第七十頁
、上更卷第一冊第二二九頁），上訴意旨謂甲○○為戊○○之主管，行政單位以課長
為核心，衡情必已授權戊○○代為同意函送該球場申請案，顯屬臆測，且與上引卷內
證據資料不相適合，自非依據卷內資料而為指摘。此部分上訴意旨置原判決理由已明
白論斷之事項於不顧，對於原審關於甲○○部分採證認事之職權行使，究竟如何違背
經驗法則、論理法則，又未依據卷內訴訟資料為具體之指摘，自非適法之第三審上訴
理由，檢察官關於甲○○部分之上訴，為違背法律上之程式，應予駁回。
據上論結，應依刑事訴訟法第三百九十七條、第四百零一條、第三百九十五條前段，
判決如主文。
中      華      民      國    八十九    年      二      月     十八     日
                              最高法院刑事第一庭
                                  審判長法官  施  文  仁
                                        法官  張  淳  淙
                                        法官  林  永  茂
                                        法官  蕭  仰  歸
                                        法官  陳  世  淙
      右正本證明與原本無異
                                              書  記  官
中      華      民      國    八十九    年      二      月    二十三    日


司法院資訊處製作；財團法人民間司法改革基金會備份。
